【裁判字號】    91,易,87
【裁判日期】    920409
【裁判案由】    詐欺
【裁判全文】
臺灣高雄地方法院刑事判決                            九十一年度易字第八七號
    公  訴  人  臺灣高雄地方法院檢察署檢察官
    被      告  乙○○
右被告因詐欺案件，經檢察官提起公訴（九十年度偵字第二三四四九號），本院判決
如左：
    主      文
乙○○無罪。
    理      由
一、公訴意旨略以：被告乙○○與姓名年藉不詳之成年男子，共同基於意圖為自己不
    法所有之犯意聯絡，利用不知情之蔡文智（另經不起訴處分）所申請之0000
    000000號行動電話號碼為聯絡工具，在報紙上刊登不實之信用貸款廣告，
    向以電話查詢之顧客佯稱可貸與現款，惟需先電匯資料費至被告於玉山銀行七賢
    分行開立之第0000000000000號帳戶，待不知情之顧客依約匯款後
    ，被告與該不詳男子乃避而不見，以此方法詐騙財物，致使甲○○陷於錯誤，分
    別於八十九年十月二日、三日匯款新台幣（下同）五千一百元、一萬元入被告前
    開帳戶，嗣經甲○○要求貸款，被告乙○○等人則逃避無蹤，甲○○始知受騙，
    因認被告共同涉犯刑法第三百三十九條第一項之詐欺取財罪嫌云云。
二、按犯罪事實應依證據認定之，無證據不得推定其犯罪事實；不能證明被告犯罪者
    ，應諭知無罪之判決，刑事訴訟法第一百五十四條、第三百零一條第一項分別定
    有明文。又按事實之認定，應憑證據，所謂證據，須適於為被告犯罪事實之證明
    者，始得採為斷罪資料，如未能發現相當證據，或證據不足以證明，自不能以推
    測或擬制之方法以為裁判基礎；又認定不利於被告之事實，須依積極證據，苟積
    極證據不足為不利於被告事實之認定時，即應為有利於被告之認定，更不必有何
    有利之證據，最高法院五十三年臺上字第二七五０號、三十年上字第八一六號、
    四十年臺上字第八六號分別著有判例可資參照。再按告訴人之指訴，本以使被告
    受刑事訴追為目的，故必其所述被告犯罪之情形無瑕疵可指，且就其他方面調查
    又與事實相符，方足採為對被告論罪科刑之依據；苟其所為攻擊之詞，尚有瑕疪
    ，且經調查別無其他證據足證其指訴確與事實相符，則本於「罪證有疑、利於被
    告」之證據法則，即不得遽以告訴人片面之指訴，擷為認定被告犯罪之唯一事證
    ，最高法院著有五十二年台上字第一三００號、六十九年台上字第一五三一號等
    判例可資參照。
三、公訴人認被告涉犯詐欺取財罪嫌，無非以告訴人甲○○撥打被告乙○○開戶時所
    留之行動電話後，約過半小時有人回話，要求告訴人勿將此事鬧大，據此推論倘
    被告之帳戶為地下錢莊之人取走，何以有人回電？另玉山銀行七賢分行帳戶係被
    告所開立，其中之通訊地址及印鑑卡均屬被告所有，衡情，銀行帳戶係個人重要
    工具，被告遺失竟未予報案等語，認定被告係為共犯，為主要論據；惟訊據被告
    乙○○固坦承有開立前揭玉山銀行七賢分行帳戶之事實，惟堅詞否認有何共同詐
    欺犯行，辯稱：伊雖曾開立玉山銀行七賢分行帳戶，然未曾使用過，因將該本存
    摺連同密碼放在車內，嗣以該車向當舖借錢，因無錢贖車，乃經地下錢莊之人將
    該車贖回時一併取走遺留在該車內之存摺，且因該存摺內僅有開戶時存入之一百
    元，故未報警等語。經查：
（一）告訴人甲○○係見不詳報紙上載「憑身分證，無工作信用不良，保證可貸十至
      五百萬元，可洽00000000號」之信用貸款廣告，乃撥打該支電話與一
      姓名年藉不詳之男子聯繫貸款事宜後，於八十九年十月二日、三日，遵照該男
      子之指示，分別匯款三千一百元、五千元、一萬元入被告前開於玉山銀行七賢
      分行開立之第0000000000000號帳戶，作為資料費及提前撥款之
      費用，惟未能順利貸得現款等情，業據告訴人指述綦詳，復有告訴人匯款單回
      條二紙、自動櫃員機交易明細表、被告前開帳戶查詢表、歷史交易清單等各一
      紙附卷可稽，足認告訴人指稱有遭不詳之男子詐騙一萬八千一百元等語，固堪
      信為真實。
（二）惟證人劉永章即永順當舖之實際負責人到庭證稱：「當日被告有去我店裡，說
      等一下有人會來贖回車，就讓他贖回，贖金應該是之後的人繳的。因為本人有
      來交代，我們才讓別人來回贖車子。別人把車開走後，被告還在店門外。不是
      被告開走車子的」等語，復有永順當舖八十九年四月十五日之典當回贖登記簿
      一紙在卷足參，足認被告辯稱：伊確有將其所有之車牌號碼ＹＧ－八七三三號
      自小客車以三萬元向永順當舖典當後，且事後並非由被告本人贖回之事實，應
      堪採信。參諸一般社會常情，個人帳戶、提款卡及密碼不慎遺失後，遭有心人
      士冒用，甚至充為犯罪工具之消息，乃時有所聞；又一般人固均知悉將提款卡
      與密碼放在一處，在遇有遺失、被竊或被搶等情形時，極易遭人盜領冒用，惟
      仍有不少人為免忘記個人密碼，而將密碼抄寫在存簿上，或以小紙張抄錄密碼
      再與提款卡一起放在提款卡套內，是被告辯稱伊將存摺、密碼均同時置放在車
      內典當給永順當舖後，遭地下錢莊之人贖回開走，以致在遺失前開帳戶及提款
      卡後，遭人冒用等語，核與前述情理又屬無違；而個人帳戶及提款卡被他人使
      用，或為本人自行交付委託他人為之，或係未經本人同意或授權，如遭人竊取
      、搶奪或強盜，甚至因遺失而被人拾得後，遭人冒用盜領，原因不一而足，苟
      無其他證據足資證明被告確有自行提供個人帳戶供詐騙集團使用，尚難僅憑詐
      騙集團使用帳戶係被告名義，即推定被告亦有共同詐欺之犯行，是公訴人徒以
      被告前開帳戶有供作詐騙集團成員從事信用借貸詐騙使用，遽認被告前開所辯
      係與常情不符，尚屬未洽。至被告所辯稱：右揭存款簿置放在自用小客車上遭
      他人取走，因存款只有一百十元，故未報案等語，經查被告之自用小客車被贖
      回取走之時間為八十九年四月十五日，有右揭典當回贖登記簿附卷可稽，而觀
      之卷附玉山商業銀行七賢分行函附之存戶提款交易資料，被告之告揭帳戶內，
      於八十九年四月十五日確僅有存款一百十元，足認被告所辯稱：因存款僅有一
      百十元，故並未報案乙節，應可採信。公訴人以被告銀行帳戶遭取走，豈有未
      報案之理，推斷被告確有與不詳姓名之人共同以該帳戶詐財，應係誤會。
（三）至告訴人雖指稱：「當天我打銀行後，銀行給我此支電話（00000000
      00號），我打完行動電話後，過半小時就有人打電話給我叫我不要去銀行問
      ，會把事情鬧大，並還叫我繳錢」等語，惟觀諸卷附東信電訊公司九十年三月
      二十九日之調閱基本資料及通話紀錄費用收執簽回單上載：「0000000
      000查無紀錄」等語，對照公訴人調閱該支行動電話之時間為九十年三月十
      五日以觀，分別有臺灣高雄方法院檢察署九十年度偵字第二二一五號卷附之臺
      灣高雄地方法院檢察署點名單及上開收執簽回單可資佐證，可認被告上開行動
      電話號碼最後使用時間，距公訴人調閱該手機紀錄時已逾六個月保留期限，然
      告訴人甲○○匯款後撥打該支行動電話之日期乃在八十九年十月三日或之後，
      與東信電訊回函查詢時間之九十年三月二十九日，相距不到六月（約五個月又
      二十五日），據此可推論被告該支手機至遲於八十九年十月三日以前已因超過
      保留期限而遭斷訊，是被告辯稱其所有之上開行動電話號碼於八十九年八月三
      十一日即斷訊等語，尚非顯不可採，公訴人認告訴人事後撥打被告開戶所留之
      手機後，對方過約半小時後尚有回覆等語，僅為告訴人片面之指訴，尚乏其他
      事證資為佐證，揆諸上開判例意旨，無法據為對被告不利之認定。
（四）被告前開帳戶於八十九年八月九日、十月三日，分別遭人利用自動櫃員機提領
      現款三筆等情，有玉山商銀行七賢分行九十一年八月二十九日之玉七賢（存）
      字第九一○○六六一號函附之交易明細表可證。惟經本院依該三筆提領款項所
      使用之銀行提款機資料向台灣銀行、高新銀行函調當時之監視錄影帶，該二銀
      行均函覆表示所調取之監視錄影帶已逾保存期限，無法提供，或該提款機旁未
      裝設有監視系統等情，亦有台灣銀行屏東分行九十一年九月六日之銀屏總字第
      ○九一一七○五九八一一號函、高新銀行九十一年九月六日、十一日之高新銀
      九一民字第一一二號函、高新銀苓第九七－八一號函各一紙在卷可稽，據此，
      亦無從依被告帳戶經以自動櫃員機提領現款之監視錄影畫面，證明確係由被告
      提領得上開三筆匯入款項。
（五）綜上所述，公訴人所舉之證據顯尚不足以證明被告犯罪，此外本院復查無其他
      證據足認被告確有公訴人所指之犯行，揆諸首揭說明，既無積極證據證明被告
      有詐欺犯行，不能證明被告犯罪，依法應諭知無罪之判決。
據上論斷，應依刑事訴訟法第三百零一條第一項，判決如主文。
本案經檢察官李靜文到庭執行職務。
中      華      民      國    九十二    年      四      月      九      日
                                  臺灣高雄地方法院刑事第二庭
                                     審判長法  官  莊崑山
                                           法  官  孫啟強
                                           法  官  曾鴻文
右正本證明與原本無異。
如不服本判決，應於判決送達後十日內，向本院提出上訴狀。
                                           書記官    王高山
中    華    民    國      九十二      年      四      月      十五      日


司法院資訊處製作；財團法人民間司法改革基金會備份。
